【裁判字號】    88,訴,667
【裁判日期】    890710
【裁判案由】    損害賠償
【裁判全文】
臺灣桃園地方法院民事判決                          八十八年度訴字第六六七號
    原      告  乙○○○
    訴訟代理人  游勝韃律?
    被      告  甲○○
右當事人間請求損害賠償事件，原告就本院八十七年度易字第二九八三號刑事案件提
起附帶民事訴訟（八十七年度附民字第二八三號），經本院刑事庭移送前來，本院判
決如左：
    主      文
被告應給付原告新臺幣壹佰柒拾玖萬元，及自民國八十六年六月十八日起至清償日止
，按週年利率百分之五計算之利息。
原告其餘之訴駁回。
訴訟費用由被告負擔五分之四，餘由原告負擔。
本判決第一項於原告以新臺幣伍拾玖萬陸仟元為被告預供擔保後，得假執行。
原告其餘假執行之聲請駁回。
    事      實
甲、原告方面：
  一、聲明：
    （一）、被告應給付原告新台幣（下同）二百九十三萬元，及自民國（下同）八
            十六年六月十八日起至清償日止，按週年利率百分之五計算之利息。
    （二）、原告願供擔保，請准宣告假執行。
  二、陳述：
    （一）、緣被告甲○○係設於桃園縣中壢市○○街一○七巷一○弄一一號五樓「
            中潤車體有限公司」（下稱中潤公司）之負責人，明知中潤公司於八十
            六年四月一日已經營不善，支票開始退票，竟將其所有、靠行於瑞峰通
            運有限公司（下稱瑞峰公司）之車牌號碼ＣＣ—七三○號營業遊覽大客
            車，於八十六五月十八日，以三百八十萬出售於原告，並隱藏該汽車前
            已於八十六年四月二十三日設定附條件買賣予康財實業有限公司（下稱
            康財公司），貸得二百五十萬元之交易上重要事實，致原告乙○○○陷
            於錯誤，於八十六年五月十八日給付十萬元訂金後，復分別於八十七年
            五月二十三日、五月三十日匯款五十萬元、二百五十萬元予中潤公司。
            嗣於同年五月底、六月初原告之夫向瑞峰公司吳秋鈴查詢得知上情後，
            乃要求被告出面解決，被告乃於同年六月十六日簽發票號ＭＳＡ000
            0000、票載發票日為八十六年八月一日、面額二百五十萬元之支票
            乙張以供擔保。原告乃再於八十六年六月十七日匯款三十二萬元予被告
            。詎上開支票經原告屆期提示，竟退票不獲付款，原告始知受騙，被告
            共計詐得三百四十二萬元，至被告所涉詐欺犯行部分，經鈞院以八十七
            年易字第二九八三號判處有期徒刑一年二月，復經臺灣高等法院以八十
            八年度上易字第二二八八號駁回上訴確定在案，被告現正在監執行該案
            中。被告嗣後已賠償原告四十九萬元，爰依民法第一百八十四條第一項
            侵權行為損害賠償請求權之規定，訴請被告給付二百九十三萬元，並自
            原告最後一次匯款予被告之日，即八十六年六月十七日之翌日起至清償
            日止，按週年利率百分之五計算之利息。
    （二）、對於被告陳述之抗辯：
            被告主張兩造已於八十七年十一月以一百三十五萬元和解，惟此一和解
            係原告之夫羅泉增無權代理原告所為，原告否認之，且被告雖已支付部
            分金錢，但僅為利息部分，仍積欠原告二百九十三萬元。
  三、證據：提出銀行匯款單四紙、臺灣高等法院八十八年度上易字第二二八八號判
            決（以上均為影本）為證。
乙、被告方面：
  一、聲明：駁回原告之訴及假執行之聲請。
  二、陳述：對於原告主張之事實均不否認，惟原告請求之金額有誤，按被告對於原
            告已賠償部分金錢，故原告損害賠償債權之正確金額為一百七十九萬元
            ，且兩造已於八十七年十一月十六日以一百三十五萬元和解，故原告之
            請求並無理由等語，資為抗辯。
  三、證據：提出協議書影本乙份為證。
丙、本院依職權調閱台灣桃園地方法院檢察署八十九年度執字第一一九八號執行卷宗
    （含台灣桃園地方法院檢察署八十六年度偵字第一四八八七號、八十七年度偵續
    字第四六號偵查卷宗、本院八十七年度易字第二九八三號刑事卷宗、台灣高等法
    院八十八年度上易字二二八八號刑事卷宗、八十八年度重附民字第一六五號刑事
    附帶民事訴訟案件卷宗）。
    理      由
一、原告於附帶民事訴訟起訴狀中請求判命被告給付原告三百三十二萬元，及自八十
    六年六月十八日起至清償日止，按週年利率百分之五計算之利息，繼於本院審理
    中減縮聲明為被告應給付被告應給付原告二百九十三萬元，及自八十六年六月十
    八日起至清償日止，按週年利率百分之五計算之利息，對於訴訟標的之法律關係
    並無變更或追加，僅係擴張或減縮應受判決事項之聲明，核與民事訴訟法第二百
    五十五條第一項第三款規定相符，應予准許，合先敘明。
二、本件原告主張：被告甲○○為中潤公司之負責人，明知中潤公司於八十六年四月
    一日已經營不善，竟仍將其所有、靠行於瑞峰公司之車牌號碼ＣＣ—七三○號營
    業大客車，於八十六五月十八日，以新台幣三百八十萬出售於原告，並隱藏該汽
    車前已於八十六年四月二十三日設定附條件買賣予康財公司之事實，致原告陷於
    錯誤，於八十六年五月十八日、八十七年五月二十三日、五月三十日分別給付十
    萬元、五十萬元、二百五十萬元予原告。嗣原告得知上情，被告乃於同年六月十
    六日簽發面額二百五十萬元之支票乙張以供擔保。原告因而於八十六年六月十七
    日再給付三十二萬元予被告，詎上開支票經原告屆期提示，竟退票不獲付款，被
    告共計詐得三百四十二萬元，且被告所涉刑事詐欺犯行，業經判處有期徒刑一年
    二月確定在案，被告正在監執行該案等情，業據其提出銀行匯款單四紙為證，且
    經本院調閱台灣桃園地方法院檢察署八十六年度偵字一四八八七號卷宗內訂貨單
    、ＭＳＡ0000000號支票及退票理由單、收據書、切結書、台北市監理處
    北市監三字第二○八六Ｂ三九三二四號簡復表、本院八十七年度易字第二九八三
    號、臺灣高等法院八十八年度上易字第二二八八號全案卷證及判決等證物，核與
    原告所述相符，復為被告所不爭執，自堪信為真實。
三、至被告辯稱：兩造已於八十七年十一月十六日以一百三十五萬元和解，並提出協
    議書乙份為證，對此原告固不否認協議書之真正，惟主張該協議書係原告之夫羅
    泉增無權代理原告所為等語。經查：訴外人即原告之夫羅泉增雖於台灣高等法院
    審理被告涉嫌詐欺案件中陳稱：「（（提示協議書），是你簽的？）是，簽協議
    書沒經過我太太同意．．．」（見臺灣高等法院八十八年度上易字二二八八號刑
    事卷宗八十八年七月十五日訊問筆錄第四十三頁正面），惟羅泉增為原告之夫，
    且依原告於偵查案件中所陳稱：「告訴人（即本件原告）之夫羅泉增以駕駛為業
    ，．．．乃與告訴人夫妻二人於八十六年五月十八日向被告甲○○以三百八十六
    萬元購買車號ＣＣ—七三○號大營客車乙輛。」（見台灣桃園地方法院檢察署八
    十六年度偵字第一四八八七號偵查卷宗內原告於八十六年十二月二十九日所提出
    補充告訴理由狀），足認該營業遊覽大客車係原告與其夫共同向被告購買，是訴
    外人羅泉增於刑事案件中之陳述，自不得遽為原告有利認定之依據，且參以原告
    於本件附帶民事訴訟起訴狀內稱：「．．．嗣於同年五月底、六月初原告之夫向
    瑞峰公司吳秋鈴查詢得知上情後，乃要求被告出面解決，被告乃於同年六月十六
    日簽發票號ＭＳＡ0000000、發票日為八十六年八月一日、面額二百五十
    萬元之支票乙張以供擔保。」等語，足認原告確曾授權訴外人羅泉增與被告協調
    ，雙方並訂立前揭協議書甚明，是原告辯稱前揭協議書係其夫羅泉增無權代理所
    訂立者云云，要與事實不符。再者，就該協議書之內容觀之，其上既載明：「．
    ．．同意以一百三十五萬元來解決一百七十九萬之債務，第一期票過暫撤回告訴
    、第九張票過時寫和解書．．．」等語，堪認前揭協議書亦僅係兩造協議於一定
    之條件成就時，雙方應行和解之約定，並非兩造間業已成立和解亦明，被告既未
    舉證以明約定之前開條件業已成就，兩造並據以成立和解等情，則被告逕辯稱依
    前揭協議書兩造已成立和解，生和解之效力云云，本院自無從遽予憑信，其抗辯
    自無足採。
四、按因故意或過失，不法侵害他人之權利者，負損害賠償責任，故意以背於善良風
    俗之方法，加損害於他人者，亦同，民法第一百八十四條第一項定有明文；又按
    當事人之一造，在別一訴訟事件所為不利於己之陳述，倘與他造主張之事實相符
    ，固不生自認之效力，惟非不得作為法院依自由心證認定事實之資料（最高法院
    二十八年上字第二一七一號判例意旨參照）。查被告向原告詐得三百四十二萬元
    一節，已如前述，原告主張因被告嗣後已賠償四十九萬元，故被告應給付二百九
    十三萬元之損害賠償，另被告雖有賠償部分金額，惟僅止於支付利息等語；被告
    則抗辯稱：伊對於原告已賠償部分金額，故原告損害賠償債權之正確金額為一百
    七十九萬元等語。經查：原告於前開刑事案件審理中業已陳稱：「被告有開一百
    三十五萬元的票給我和解，但他欠我一百七十九萬元．．．」等語，（見本院八
    十七年度易字第二九八三號刑事卷宗內八十七年十一月二十五日訊問筆錄第二十
    三頁背面），復參以原告之夫羅泉增代理原告與被告所訂立上開協議書亦載明：
    「因積欠乙○○○女士一百七十九萬元正．．．」等情，亦有協議書乙紙在卷可
    稽，堪認原告對於被告之損害賠償債權數額為一百七十九萬元無訛，是被告所辯
    前詞，尚可採信。
五、從而，原告據上開事實，依侵權行為法律關係，請求被告給付原告一百七十九萬
    元，及自原告最後一次匯款予被告之日，即八十六年六月十七日之翌日（八十六
    年六月十八日）起至清償日止，按週年利率百分之五計算之利息，即屬正當，應
    予准許；逾此部分之請求為無理由，應駁回之。
六、原告陳明願供擔保，聲請宣告假執行，經核其勝訴部分，並無不合，爰酌定相當
    之擔保金額宣告之；至原告敗訴部分，該部分假執行之聲請已失所附麗，不予准
    許。
七、本件事證已臻明確，兩造其餘之攻擊防禦方法，與判決結果不生影響，故不另一
    一論述，併此敘明。
八、據上論結，本件原告之訴為一部有理由，一部無理由，依民事訴訟法第七十九條
    但書、第三百九十條第二項，判決如主文。
中      華      民      國    八十九    年      七      月      十      日
~B法      官  汪智陽
右正本係照原本作成
如對本判決上訴須於判決送達後廿日內向本院提出上訴狀
中      華      民      國    八十九    年      七      月      十      日
~B書  記  官  楊由漢


司法院資訊處製作；財團法人民間司法改革基金會備份。
